【裁判字號】    96,再易,145
【裁判日期】    971022
【裁判案由】    回復原狀
【裁判全文】
臺灣高等法院民事判決                 96年度再易字第145號
再審  原告  永慶房屋仲介股份有限公司
法定代理人  甲○○
訴訟代理人  陳建瑜律師
            連元龍律師
上  一  人
複  代理人  陳瓊苓律師
再審  被告  喬安娜服飾實業有限公司
法定代理人  乙○○
訴訟代理人  丁俊文律師
上列當事人間回復原狀事件，再審原告對於中華民國96年8月15
日本院96年度上易字第409號確定判決提起再審之訴，本院於97
年10月8日言詞辯論終結，判決如下：
    主  文
再審之訴駁回。
再審訴訟費用由再審原告負擔。
    事實及理由
一、再審原告主張：(一)兩造訂立員工制服製作契約書（下稱系爭
    契約）第9條第4款已約定再審被告如逾期完成工作天數超過
    30日時，再審原告即可不經催告逕行解除契約，此係最高法
    院91台上字2470號判決意旨所謂之「約定解除權」，原確定
    判決未優先適用系爭契約第9條第4款之約定（契約即兩造當
    事人間之法律），逕依民法第254條規定認再審原告解除契
    約不合法，適用法規顯有錯誤，有民事訴訟法第496條第1項
    第l款之再審事由。(二)本院94年度重上字第567號確定判決理
    由已判斷再審被告「未交付」衣服予再審原告之事實，原確
    定判決認定再審被告已為交付，違背民事訴訟法第400條第l
    項既判力規定；且依系爭契約第5條約定，再審被告應將完
    成之衣服直接運送交貨，惟其完全未為之，顯非依債之本旨
    給付，原確定判決認定再審被告已依債之本旨提出給付，違
    反民法第235條及系爭契約第5條規定；而有適用法規顯有錯
    誤之再審事由。(三)再審被告於訴訟上已自認民國95年11月2
    日以前，均未曾要求再審原告受領系爭服飾之事實，依民事
    訴訟法第279條規定及最高法院26年上字第805號判例意旨，
    即生拘束法院之效力，原確定判決竟認再審被告於94年2月
    16日曾要求再審原告受領系爭男皮短大衣，其判決違反前述
    法規及判例意旨，適用法規顯有錯誤。(四)原確定判決認定再
    審被告給付遲延，又認定其無須賠償再審原告遲延罰款，而
    為再審原告敗訴之判決，其判決理由與主文顯屬矛盾，有民
    事訴訟法第496條第1項第2款之再審理由等情。並聲明：(一)
    原確定判決應予廢棄。(二)再審被告第二審上訴駁回。
二、再審被告則以：再審被告是否逾期完成工作天數超過30日、
    系爭契約第9條第4款約定是否完全排除民法第254條規定適
    用及再審原告得否不經催告逕行解除契約，均屬事實認定問
    題，故本件並無再審原告指摘確定判決適用法規顯有錯誤問
    題。又再審被告是否「未交付」男皮短大衣、女襯衫，再審
    原告是否受領遲延等，亦均屬事實認定問題，且原確定判決
    就再審被告依債之本旨提出給付，而再審原告拒絕受領構成
    遲延，已臚列稽詳取捨證據方法，依全辯論意旨判斷，再審
    原告爭執原確定判決認定事實及取捨證據之當否，顯與再審
    要件不符，亦無理由。另確定判決理由中判斷之效力，核與
    民事訴訟法第400條第1項有關訴訟標的之既判力不同，再審
    原告指摘原確定判決違反該法條規定，適用法規顯有錯誤云
    云，殊無理由。再者，再審原告指摘原確定判決理由認定再
    審被告自94年2月14日負遲延責任，再審原告自94年2月16日
    拒絕受領而構成受領遲廷，有理由矛盾之再審理由云云，並
    非判決主文與理由顯有矛盾之再審理由等語，資為抗辯。並
    聲明：再審之訴駁回。
三、按民事訴訟法第496條第1項第1款所謂適用法規顯有錯誤者
    ，係指確定判決所適用之法規顯然不合於法律規定，或與司
    法院現尚有效及大法官會議之解釋，或最高法院尚有效之判
    例顯然違反者而言，不包括漏未斟酌證據及認定事實錯誤之
    情形在內（最高法院60年台再字第170號、63年台上字第880
    號判例參照）。查系爭契約約定與法律規定固均得規範兩造
    權利義務關係，然究非屬法律規定或有效之解釋、判例，原
    確定判決縱未論及系爭契約第9條第4款內容，亦無非為漏未
    斟酌證據或認定事實錯誤之問題，依上開說明，尚難謂有適
    用法規顯有錯誤之情形，再審原告指摘原確定判決消極不適
    用系爭契約第9條第4款之兩造當事人間法律，適用法規顯有
    錯誤云云，已不足取。次查原確定判決依其職權認定系爭契
    約男皮短大衣交貨期限順延至94年2月14日，女襯衫交貨期
    限為94年3月10日，再審被告迄今未交付男皮短大衣及女襯
    衫，雖有給付遲延情事，然系爭契約並無依其性質或當事人
    意思，非於一定期間為給付不能達其目的之情形，再審原告
    未於再審被告給付遲延後，先定期催告履行契約，且在94年
    2月16日即要求處理違約善後問題，置再審被告要求受領問
    題於不顧，拒絕受領男皮短大衣，構成受領遲延，再審被告
    未能完成給付難認係屬可歸責於其事由之事實，適用民法第
    254條、第234條、第235條、第230條及誠信原則，判斷再審
    原告解除契約為不合法，再審被告不負給付遲延之責，無須
    給付違約金，認事用法並無不合。遑論所謂確定判決適用法
    規顯有錯誤，係指適用法規「顯然」不合於法律規定，或與
    有效解釋、判例「顯然」違反者，其與民事訴訟法第468條
    所謂判決不適用法規或適用不當之違背法令情形，程度尚屬
    有間，原確定判決縱有不適用法規或適用不當之違背法令情
    形，亦不當然即為適用法規顯有錯誤。是再審原告指摘原確
    定判決違背民事訴訟法第400條第l項、民法第235條、系爭
    契約第5條、民事訴訟法第279條規定及最高法院26年上字第
    805號判例意旨，適用法規顯有錯誤云云，殊無可採。
四、次按民事訴訟法第496條第1項第2款所謂：判決理由與主文
    顯有矛盾，係指判決依據當事人主張之事實，認定其請求或
    對造抗辯為有理由或無理由，而於主文為相反之諭示，且其
    矛盾為顯然者而言（最高法院80年台再字第130號判例參照
    ）。查原確定判決於理由認定再審被告對於再審原告之上訴
    為有理由，而於主文諭示原判決除確定部分外均廢棄，上廢
    棄部分，再審原告在第一審之訴及假執行之聲請均駁回。依
    上說明，並無判決理由與主文顯有矛盾之情形。再審原告指
    稱原確定判決認定再審被告給付遲延，又認定其無須賠償遲
    延罰款，而為再審原告敗訴之判決云云，要屬判決有無理由
    矛盾之問題，並非判決理由與主文顯有矛盾，本件顯無民事
    訴訟法第496條第1項第2款之再審事由。
五、綜上所述，再審原告主張原確定判決有民事訴訟法第496條
    第1項第1款、第2款再審事由，均無足採。從而，其執此提
    起本件再審之訴，為無理由，應予駁回。
六、兩造其餘之攻擊防禦方法暨聲明所用之證據，核與本件判決
    之結果均不生影響，無再予論述之必要，併此敘明。
七、據上論結，本件再審之訴為無理由，依民事訴訟法第78條，
    判決如主文。
中    華    民    國    97    年    10    月    22    日
                    民事第十二庭
                        審判長法  官  陳駿璧
                              法  官  陳邦豪
                              法  官  連士綱
正本係照原本作成。
不得上訴。
中    華    民    國    97    年    10    月    22    日
                              書記官  詹麗珠


司法院資訊處製作；財團法人民間司法改革基金會備份。
